【裁判字號】    98,基簡,613
【裁判日期】    990331
【裁判案由】    損害賠償
【裁判全文】
臺灣基隆地方法院基隆簡易庭民事判決
原      告  甲○○
被      告  乙○○
上列當事人間請求損害賠償事件，由本院刑事庭移送前來（98年
度附民字第48號），本院於中華民國99年3 月23日言詞辯論終結
，判決如下：
    主  文
被告應給付原告新台幣肆萬柒仟柒佰肆拾元，及自民國九十八
年五月二十日起至清償日止，按週年利率百分之五計算之利息。
原告其餘之訴駁回。
訴訟費用由被告負擔十分之三；餘由原告負擔。
本判決第一項得假執行。但被告以新台幣肆萬柒仟柒佰肆拾元
為原告預供擔保後，得免為假執行。
    事實及理由
一、原告主張：被告於民國97年11月6 日上午11時許，在基隆市
    ○○路25號前騎樓擺攤販魚時，因未將清洗地面之水分擦乾
    ，導致行經該處之原告跌倒，受有左髕骨骨折之傷害，原告
    依據侵權行為之法律關係，請求被告賠償原告已支出及後續
    醫療費用新台幣（下同）9 萬8,000 元、住院期間之看護費
    用1 萬2,000 元及精神慰撫金10萬元等情。並聲明：（一）
    被告應給付原告21萬元及自起訴狀繕本送達被告之翌日起至
    清償日止，按週年利率百分之5 計算之利息。（二）願供擔
    保，請准宣告假執行。
二、被告則以：被告願負擔原告之醫療及看護費用，惟醫療費用
    部分應以有單據者為限，且其認為無給付精神慰撫金之必要
    等情，資為抗辯。
三、兩造不爭執之事項
    原告主張被告於97年11月6 日上午11時許，在前開地點擺攤
    販魚時，因未將地面之水分擦乾，導致行經該處之原告跌倒
    ，受有左髕骨骨折之傷害等情，未據被告表示爭執，復經證
    人黃桂蘭、張勝峰、警員胡凱文、黃育仁於本案偵查時證述
    在卷（見臺灣基隆地方法院檢察署97年度偵字第5261號偵查
    卷第27至28、42至43頁），並有行政院衛生署基隆醫院（下
    稱衛生署基隆醫院）診斷證明書（見前開偵查卷第11頁）及
    本院卷附衛生署基隆醫院98年10月5 日基醫病字第09800081
    52號函檢附原告病歷資料可稽，另被告因本案件，經本院刑
    事庭認犯過失傷害罪，以98年度基簡字第614 號判決判處拘
    役30日確定，業據本院調閱上開卷宗查明屬實，上情應堪認
    定。
四、原告依據侵權行為之法律關係，請求被告負損害賠償責任，
    被告則以前詞置辯，經查：
（一）按因故意或過失，不法侵害他人之權利者，負損害賠償責
      任；又不法侵害他人之身體或健康者，對於被害人因此喪
      失或減少勞動能力或增加生活上之需要時，應負損害賠償
      責任；再者，不法侵害他人之身體、健康、名譽、自由、
      信用、隱私、貞操，或不法侵害其他人格法益而情節重大
      者，被害人雖非財產上之損害，亦得請求賠償相當之金額
      ，民法第184 條第1 項前段、第193 條第1 項、第195 條
      第1 項分別定有明文。本件被告於前開時、地，擺設攤位
      販魚時，應注意將血水或清洗之水分即時擦乾，避免行經
      該處之行人滑倒，且依當時情形，客觀上並無不能注意之
      情事，然被告竟疏未注意，未即時清理販魚所生之水分，
      導致行經該處之原告跌倒，受有前開傷害，是認被告係因
      過失不法侵害原告之權利，自應依法負擔侵權行為之損害
      賠償責任；至於被告應負損害賠償之數額，茲分述如下：
    1.醫療費用部分：原告主張其因本件傷害，已支出及後續醫
      療費用共計9 萬8,000 元，請求被告賠償等情，而原告提
      出醫療單據所示其已支出之醫療費用共計2 萬743 元，此
      有衛生署基隆醫院醫療費用單據在卷足參，且上開單據所
      列費用均屬因醫療支出之必要費用，即係原告增加生活上
      需要所支出之費用，又被告亦稱其願賠償原告提供單據所
      示之醫療費用等情，是認原告請求被告賠償此部分之醫療
      費用等情，係屬有據，應予准許。至於原告固主張除上開
      醫療費用單據所示費用以外，其尚支出因接受民俗療法所
      生之醫療費用，但其無法提供醫療費用收據，且其日後尚
      需接受開刀治療，被告亦應賠償此部分醫療費用等情，惟
      原告既無法提供證據證明其除支出上開醫療費用單據所示
      醫療費用外，尚另行支出醫療費用，自難認原告主張除上
      開單據所示金額外，其尚有支出醫療費用等情為可信；又
      原告於97年11月6 日因本件受傷住院治療，接受開放性復
      位併鋼釘固定手術，於97年11月11日出院，復於97年12月
      13日至同年月26日住院治療，其後即接受門診治療，目前
      治療方式以復健為主，暫無開刀之必要性等情，此有衛生
      署基隆醫院98年10月5 日基醫病字第0980008152號函可稽
      ，是難認原告主張其日後尚需接受開刀治療，被告應給付
      後續醫療費用等情為有據，故原告此部分之請求為無理由
      ，不應准許。
    2.看護費用部分：原告主張其因本件傷害住院6 日，每日看
      護費用為2,000 元，請求被告賠償看護費用1 萬2,000 元
      等情，業經被告表示不爭執；又原告於97年11月6 日確因
      本件傷害急診住院，並接受手術治療，於97年11月11日出
      院，住院期間因行動不便，需看護照顧等情，此有衛生署
      基隆醫院98年10月5 日基醫病字第0980008152號函可稽，
      因原告受傷部位為左側膝蓋，足認原告於住院期間，應無
      法自理生活，有聘請看護之必要，是此部分亦屬原告增加
      生活上需要所支出之費用，堪認原告此部分之主張應予准
      許。
    3.精神慰撫金部分：原告主張其因本件傷害，受有精神上之
      損害，請求被告賠償精神慰撫金10萬元等情，被告雖稱其
      認為無給付精神慰撫金之必要等情，然原告因本件傷害接
      受手術治療後，傷勢暫無完全痊癒之可能性，且原告稱左
      膝疼痛，影響行走能力等情，此有衛生署基隆醫院98年10
      月5 日基醫病字第0980008152號、99年3 月11日基醫病字
      第0990001691號函在卷可稽，足見原告所受本件傷害，已
      影響其行走能力，使其受有精神上之痛苦，尚難認非屬情
      節重大，是原告請求被告賠償精神慰撫金等情，應屬有據
      。本院審酌被告係因前開過失行為，導致原告受傷，非屬
      故意行為，且原告之行走能力雖因傷受有影響，然原告於
      98年11月11日回診時，在內固定釘仍在之情形下，因傷斷
      裂為2 塊之髕骨已良好癒合，此有衛生署基隆醫院99年3
      月11日基醫病字第0990001691號函可參，足見原告之受傷
      情形應非屬永久無法復原；另原告於97年度受有薪資所得
      22萬5,000 元，名下有房屋、土地各1 筆，被告於97年度
      受有薪資所得16萬8,000 元、營利所得9,271 元，名下無
      不動產，此有稅務電子閘門財產所得調件明細表附卷可憑
      ，又原告及被告自陳其等現均無工作，亦無收入等一切情
      狀，認原告請求精神慰撫金以1 萬5,000 元為適當，逾此
      數額之請求，為無理由，不應准許。
（二）綜上，原告得請求損害賠償之數額為4 萬7,743 元【計算
      式：2 萬743 元（醫療費用）＋1 萬2,000 元（看護費用
      ）＋1 萬5,000 元（精神慰撫金）＝4 萬7,743 元】。從
      而，原告依據侵權行為損害賠償之法律關係，請求被告給
      付4 萬7,743 元及自起訴狀繕本送達被告之翌日即98年5
      月20日起至清償日止，按週年利率百分之5 計算之利息，
      為有理由，應予准許；逾此部分之請求，洵屬無據，應予
      駁回。
五、原告雖陳明願供擔保聲請宣告假執行，然本件係標的金額在
    50萬元以下之財產權訴訟，依民事訴訟法第427 條第1 項規
    定，適用簡易程序，本院既為被告敗訴之判決，即應就被告
    敗訴部分，依民事訴訟法第389 條第1 項第3 款之規定，依
    職權宣告假執行，無必要再命原告供擔保始得假執行；另依
    民事訴訟法第392 條第2 項規定，依職權宣告被告為原告預
    供擔保後，得免為假執行。
六、訴訟費用負擔之依據：民事訴訟法第79條。
中    華    民    國    99    年    3     月    31    日
                  基隆簡易庭法  官  邰婉玲
以上正本係照原本作成。
如對本判決上訴，須於判決送達後30日內，向本院提出上訴狀。
中    華    民    國    99    年    3     月    31    日
                            書記官  王毓嫻

司法院資訊處製作；財團法人民間司法改革基金會備份。
